【裁判字號】    88,訴,4512
【裁判日期】    890831
【裁判案由】    清償借款
【裁判全文】
臺灣台北地方法院民事判決  八十八年訴字第四五一二號
    原      告    寶島商業銀行股份有限公司
    法定代理人    丁○○
    訴訟代理人    丙○○
    被      告    上躍電腦有限公司
                              設台北市○○路○段八四號一樓
    兼法定代理人  戊○○      住台北市○○路二七巷八號
    被      告    甲  ○      住台北縣淡水鎮○○路九十號二樓之一
                              .
    被      告    乙○○      .
                              .
右當事人間清償借款事件，本院判決如左：
    主      文
被告上躍電腦有限公司、戊○○、甲○應連帶給付原告新台幣壹佰玖拾貳萬壹仟零玖
拾捌元，及自民國八十七年五月十日起至清償日止，按週年利率百分之九點五五計算
之利息，並自民國八十七年六月十一日起至清償日止，其逾期清償在六個月以內者，
按上開利率百分之十，超過六個月者，按上開利率百分之二十計算之違約金。
被告乙○○應給付原告新台幣壹佰玖拾貳萬壹仟零玖拾捌元，及自民國八十七年七月
三日起至清償日止，按週年利率百分之六計算之利息。
前兩項被告中之任一被告為清償，他項被告於清償範圍內免除責任。
訴訟費用由被告連帶負擔。
本判決第一項於原告以新台幣陸拾肆萬元為被告上躍電腦有限公司、戊○○、甲○供
擔保後，得假執行。
本判決第二項得假執行。
    事    實
甲、原告方面：
  壹、聲明：除假執行擔保金額外，如主文第一項所示。
  貳、陳述：
    一、被告上躍電腦有限公司（下稱上躍公司）以被告戊○○、甲○為連帶保證人
        ，於民國（下同）八十六年十月二十三日與原告簽訂國內票款融資借款契約
        ，約定在新台幣（下同）三百萬元額度內，得向原告辦理借款，契約有效期
        間為八十六年十月二十二日起至八十七年五月八日止，約定利息按原告基本
        放款利率加碼計算按月付息，並隨同原告基本放款利率變動而調整，又逾期
        付息或到期未履行債務時，在六個月以內者，按上開利率百分之十，超過六
        個月者，按上開利率百分之二十計付違約金。嗣被告上躍公司共借款三百一
        十四萬七千九百元，並由被告上躍公司及乙○○共同簽發如附表所示之支票
        為擔保，詎被告上躍公司於八十七年五月八日借款期限屆至時竟未依約清償
        ，利息亦僅繳至八十七年五月九日，最終繳息日之機動利率為週年利率百分
        之九點五五，又上開支票之最後提示日為八十七年七月二日，經以被告上躍
        公司之存款一百二十二萬六千八百零二元抵銷，尚欠本金一百九十二萬一千
        零九十八元，為此提起本件訴訟。
  、證據：提出借款契約、授信約定書、支票暨存款不足退票單、放款帳務明細資
      料查詢、往來科目帳務查詢為證。
乙、被告方面：
    被告未於最後言詞辯論期日到場，惟據其之前到庭所為聲明、陳述略以：
  壹、聲明：
      駁回原告之訴及假執行之聲請。
  貳、陳述：
    一、被告上躍公司、戊○○：
        上躍公司確有向原告借款，但公司營運不佳，目前歇業中。乙○○是公司股
        東，支票上乙○○印章係乙○○提供由伊所蓋。
    二、被告甲○：
        伊是被告戊○○丈夫之朋友，伊並未在借款契約及授信約定書上簽名，借款
        契約上印章為真正，但授信約定書上印章非真正。伊並未在借款契約上蓋章
        ，因伊母乙○○係上躍公司股東，為辦公司變更股東事曾交印章予上躍公司
        ，伊並未在借款契約上蓋章。
    三、被告乙○○：
        伊是上躍公司股東，伊之印章放在公司，公司要開支票戶頭伊知情。
丙、本院依原告聲請將甲○當庭簽名及借款契約、授信約定書上甲○簽名暨香港多次
    入境許可證上簽名送憲兵學校鑑定是否相符，又向第一商業銀行忠孝分行調取最
    瀧信科技有限公司開戶申請及往來之簽名、印鑑資料，並向台北郵局九十三支局
    、富邦商業銀行松山分行調取甲○開戶申請及往來之簽名、印鑑資料，另向台北
    市政府社會局調取瀧際金屬有限公司設立登記資料、公司變更登記事項卡及股東
    名冊。
    理    由
甲、程序方面：
    本件被告未於最後言詞辯論期日到場，核無民事訴訟法第三百八十六條所列各款
    情形，應依原告之聲請，由其一造辯論而為判決。
乙、實體方面：
  一、本件原告主張之事實，已據其提出借款契約、授信約定書、支票暨存款不足退
      票單、放款帳務明細資料查詢、往來科目帳務查詢為證，被告上躍公司及戊○
      ○對借款及開立支票之事實亦不爭執，被告乙○○復自陳伊是上躍公司股東，
      伊之印章放在公司，公司要開支票戶頭伊知情，足見被告上躍公司確曾以被告
      戊○○為連帶保證人向原告借款，被告乙○○亦曾同意開立如附表所示支票以
      為系爭借款之擔保。至被告甲○雖不否認借款契約上印文之真正，惟辯稱係他
      人所蓋。按當事人主張有利於己之事實，就其事實有舉證之責任，又私人之印
      章，由自己使用為常態，被人盜用為變態，主張變態事實之當事人，自應就此
      印章被盜用之事實負舉證之責任（最高法院八十六年度台上字第七一七號判決
      參照），被告甲○自承系爭借款契約上連帶保證人所蓋用之印文為其印鑑，係
      屬真正，則被告自應就其抗辯係遭他人盜蓋一節，負舉證責任，被告甲○既未
      舉證以實其說，所辯即非可採。被告甲○另以伊並未在借款契約及授信約定書
      簽名等情詞置辯，然查，經本院依原告聲請將借款契約、授信約定書及甲○當
      庭簽名暨甲○提出之香港多次入境許可證上簽名送憲兵學校鑑定結果表示「上
      開文件書寫之個性、慣性、特徵、筆劃關連及組織方式均相同」，此有憲兵學
      校八十九年六月二十八日（八九）執正字第三一六七號函在卷可稽，應認被告
      甲○確在系爭借款契約上簽名並蓋章，自應負連帶保證人之責任，其前揭所辯
      均非可取，堪信原告之主張為真實。
  二、從而，原告依消費借貸及連帶保證之法律關係請求被告上躍公司、戊○○及甲
      ○連帶給付一百九十二萬一千零九十八元及如主文第一項所示之利息、違約金
      ，並依票據之法律關係請求被告乙○○給付一百九十二萬一千零九十八元及如
      主文第二項所示之利息，為有理由，應予准許。又被告上躍公司、戊○○及甲
      ○應給付原告之借款及連帶保證債務，與被告乙○○應給付原告之票據債務，
      係屬不真正連帶債務，故其中一被告為清償，於其清償範圍內，他被告同免責
      任，併此敘明。
丙、假執行之宣告：
    本判決第一項原告陳明願供擔保以代釋明聲請宣告假執行，核無不合，爰酌定相
    當擔保金額，准予宣告假執行；本判決第二項係命清償票據上債務之判決，應依
    職權宣告假執行。
據上論結：本件原告之訴為有理由，依民事訴訟法第三百八十五條第一項前段、第八
十五條第二項、第三百八十九條第一項第四款、第三百九十條第二項，判決如主文。
中      華      民      國    八十九    年      八      月    三十一    日
                              民事第四庭法      官  劉又菁
右為正本係照原本作成
如對本判決上訴須於判決送達後二十日內向本院提出上訴狀
中      華      民      國    八十九    年      八      月    三十一    日
                                        法院書記官  黃瓊滿


司法院資訊處製作；財團法人民間司法改革基金會備份。
